臺灣高等法院刑事裁定
110年度毒抗字第1520號
抗  告  人
即  被  告  古炘翰


上列抗告人即被告因違反毒品危害防制條例案件，不服臺灣新竹
地方法院110年度毒聲字第431號，中華民國110年7月14日裁定（
聲請案號：臺灣新竹地方檢察署110年度聲觀字第367號、110年
度毒偵字第1117號），提起抗告，本院裁定如下：
    主  文
抗告駁回。                                      
    理  由
一、原裁定意旨略以：抗告人即被告甲○○（下稱抗告人）於民國
    109年2月25日晚間7時許，在新竹縣○○鄉○○村○○街000號之住
    處，以將第一級毒品海洛因捲入香菸內點燃吸食其煙霧之方
    式，施用第一級毒品海洛因1次之事實，業據抗告人於警詢
    及偵查中坦承不諱，且抗告人於109年2月27日下午3時40分
    許為警所採集之尿液經送驗後，其檢驗結果呈嗎啡、可待因
    陽性反應之事實，此有桃園市政府警察局被採尿人尿液暨毒
    品真實姓名與編號對照表（尿液編號：109偵-0256）、台灣
    檢驗科技股份有限公司台北濫用藥物實驗室於109年3月12日
    所出具之濫用藥物檢驗報告（報告編號：UL/2020/00000000
    ）各1 份在卷可稽，依抗告人之自白佐以抗告人之尿液檢驗
    報告，抗告人於上開時、地非法施用第一級毒品海洛因1次
    之犯行，堪以認定。又抗告人前曾於89年1月間，因施用第
    二級毒品案件，經原審法院以89年度毒聲字第29號裁定送觀
    察、勒戒後，因認無繼續施用毒品傾向，於89年2月15日執
    行完畢出所，並經臺灣新竹地方檢察署檢察官於89年2月15
    日以88年度毒偵字第1101號、89年度毒偵字第344號為不起
    訴處分確定等情，有本院被告前案紀錄表1份附卷可參。抗
    告人本件施用第一級毒品之犯行，距抗告人於前案觀察、勒
    戒執行完畢後，已逾3年，即應令觀察、勒戒，不因其間是
    否因另犯該罪，經起訴、判刑或執行而受影響，本件檢察官
    聲請裁定將抗告人送勒戒處所執行觀察、勒戒，於法並無不
    合，應予准許。爰依毒品危害防制條例第20條第3項、第1項
    ，觀察勒戒處分執行條例第3條第1項，裁定抗告人應送勒戒
    處所觀察、勒戒等語。
二、抗告意旨略以：抗告人事發後認罪、坦承不諱態度良好，且
    當時執法人員違法搜索，並無在車上找到任何違法物品，就
    因抗告人有毒品前科便逕行強制驗尿，而警員曾告知可以美
    沙冬替代療法，可是之後裁定須觀察、勒戒，而此裁定之認
    定為何？究係以搜索後結果決定，抑或是犯後態度，每人皆
    有服勞役及緩起訴的機會，而抗告人卻毫無請求機會，懇請
    撤銷原裁定等語。
三、查抗告人行為後，毒品危害防制條例第20條、第23條業經修
    正，並增訂第35-1條條文，經總統於109年1月15日公布、同
    年7月15日施行。毒品危害防制條例第20條第3項、第23條第
    2項分別修正為「依前項規定為觀察、勒戒或強制戒治執行
    完畢釋放後，『3年後』再犯第10條之罪者，適用前2項之規定
    」、「觀察、勒戒或強制戒治執行完畢釋放後，『3年內』再
    犯第10條之罪者，檢察官或少年法院（地方法院少年法庭）
    應依法追訴或裁定交付審理」。另增訂同條例第35條之1第1
    款、第2款規定「偵查中之案件，由檢察官依修正後規定處
    理」、「審判中之案件，由法院或少年法院（地方法院少年
    法庭）依修正後規定處理；依修正後規定應為不起訴處分或
    不付審理之裁定者，法院或少年法院（地方法院少年法庭）
    應為免刑之判決或不付審理之裁定」，亦即就上開修正之條
    文施行前犯毒品危害防制條例第10條之罪之案件，於修正施
    行後，應依上揭修正後規定處理。又109年1月15日修正公布
    、同年7月15日施行之毒品危害防制條例第20條第3 項規定
    ，犯第10條之罪於觀察、勒戒或強制戒治執行完畢釋放後，
    3年後再犯第10條之罪者，適用本條前2項之規定。上開所謂
    「3年後再犯」，只要本次再犯（不論修正施行前、後）距
    最近1次觀察、勒戒或強制戒治執行完畢釋放，已逾3 年者
    ，即該當之，不因其間有無犯第10條之罪經起訴、判刑或執
    行而受影響（最高法院109年度台上大字第3826號裁定意旨
    參照）。此為法律之強制規定，不得藉詞免除。次按毒品危
    害防制條例所規定之觀察、勒戒處分，其立法意旨在幫助施
    用毒品者戒除毒癮，該處分之性質非為懲戒行為人，而係為
    消滅行為人再次施用毒品之危險性，目的在戒除行為人施用
    毒品之身癮及心癮措施；觀察勒戒係導入一療程觀念，針對
    行為人將來之危險所為預防、矯治措施之保安處分，以達教
    化與治療之目的，可謂刑罰之補充制度，從而毒品危害防制
    條例本身所規定之觀察、勒戒及強制戒治等保安處分，雖兼
    具自由刑之性質，卻有刑罰不可替代之教化治療作用，且觀
    察、勒戒既屬用以矯治、預防行為人反社會性格，而具社會
    保安功能之保安處分，當無因行為人之個人或家庭因素而免
    予執行之理。末按所謂毒品戒癮治療計畫（即美沙冬替代療
    法），係法務部基於防制毒品危害之刑事政策與毒品危害防
    制條例第24條鑑於對於若干施用毒品者若僅施以徒刑不足以
    斷絕毒癮之規範本旨，乃令檢察機關與衛生福利部合作，由
    檢察官審酌個案情形，援引毒品危害防制條例第24條，並參
    酌刑法第57條所列事項及公共利益之維護，改以緩起訴處分
    方式轉介毒品施用者前往醫療院所治療。
四、經查：
  ㈠抗告人於上開時、地，以前揭方式，施用第一級毒品海洛因1
    次之事實，業據抗告人於警詢及偵查中及同一案件原審法院
    審理時均坦白不諱（見毒偵字卷第10頁、第45頁、原審法院
    109年度訴字第434號卷第85頁），而抗告人於109年2月27日
    下午3時40分許經警採尿送驗，檢驗結果呈嗎啡、可待因陽
    性反應一節，亦有台灣檢驗科技股份有限公司台北濫用藥物
    實驗室於109年3月12日所出具之濫用藥物檢驗報告（報告編
    號：UL/2020/00000000）、桃園市政府警察局被採尿人尿液
    暨毒品真實姓名與編號對照表（尿液編號：109偵-0256）各
    1份在卷可稽（見毒偵字卷第23頁、第46頁），堪認抗告人
    上開任意性自白核與事實相符，可以採信，是抗告人上揭施
    用第一級毒品之犯行，堪以認定。又抗告人前因施用毒品案
    件，經原審法院以89年度毒聲字第29號裁定送觀察、勒戒後
    ，認無繼續施用毒品之傾向，於89年2月15日出所而執行完
    畢，並經臺灣新竹地方檢察署檢察官於89年2月15日以88年
    度毒偵字第1101號、89年度毒偵字第344號為不起訴處分確
    定，此後即未曾再受觀察、勒戒或強制戒治之執行等情，有
    本院被告前案紀錄表在卷可考，抗告人於前述觀察、勒戒執
    行完畢釋放3年後之109年2月25日晚間7時許，再犯本件施用
    第一級毒品罪，原裁定令抗告人入勒戒處所觀察、勒戒，並
    無違法或不當。
  ㈡抗告意旨固稱：當時執法人員違法搜索，並無在車上找到任
    何違法物品，就因抗告人有毒品前科便逕行強制驗尿等語。
    然查，抗告人於109年2月27日下午3時10分為警盤查時已同
    意員警搜索其身體及車牌號碼000-0000號之自用小客車，員
    警因而自上開車輛駕駛座門邊搜扣得內含有海洛因殘渣之塑
    膠吸管1支，即依現行犯規定逮捕抗告人，並帶至警局採集
    尿液等情，有自願受搜索同意書、桃園市政府警察局保安警
    察大隊搜索扣押筆錄、扣押物品目錄表、查獲施用（持有）
    毒品案件經過情形紀錄表、執行逮捕、拘禁告知本人通知書
    、桃園市政府警察局查獲毒品危害防制條例「毒品」初步鑑
    驗報告單各1份及刑案現場照片2張在卷可參（見毒偵卷第19
    至22、24至26、28頁），則本案員警因抗告人同意搜索而扣
    得上開含有海洛因殘渣之塑膠吸管1支，進而依現行犯規定
    逮捕抗告人，再依刑事訴訟法第205條之2規定強制採取抗告
    人之尿液，上揭對抗告人所為之搜索、扣押、逮捕及強制採
    取尿液程序，尚難認有何違法之處。至抗告意旨所稱警員曾
    告知可以美沙冬替代療法，可是之後裁定須觀察、勒戒乙節
    ，惟是否給予被告為附命完成戒癮之緩起訴處分，應由檢察
    官參酌刑法第57條所列事項及公共利益之維護依職權判斷衡
    酌。凡經檢察官聲請且符合法定要件者，法院僅得為有限之
    低密度審查，除檢察官之判斷有重大明顯瑕疵，或其裁量權
    已萎縮至無聲請觀察、勒戒之餘地，法院原則上應尊重檢察
    官職權之行使，並據以裁定，尚無自由斟酌以其他方式替代
    或得以其他原因免予執行之權。是本件檢察官審酌抗告人於
    偵訊所述、本案全情，及參以本件施用第一級毒品犯行，距
    其最近1次犯施用毒品罪經依法觀察、勒戒執行完畢釋放之8
    9年2月15日，已逾3年，另酌以抗告人前有多次違反毒品危
    害防制條例之前案紀錄，故對抗告人聲請觀察、勒戒，核無
    違反立法目的或悖於比例原則等濫用裁量權限之情形等節，
    於其裁量範圍內未依毒品危害防制條例第24條，改以緩起訴
    處分方式轉介毒品施用者前往醫療院所治療，此非本院所得
    審酌之事項。稽此，抗告意旨上開所指各節，尚非足取。
五、綜上所述，本件抗告人既有施用第一級毒品之行為，自有予
    以矯治並預防其將來繼續施用之必要性，原審依檢察官聲請
    ，裁定將抗告人送勒戒處所觀察、勒戒，經核並無違誤。抗
    告人猶執前詞提起本件抗告，指摘原裁定不當，為無理由，
    應予駁回。
據上論斷，應依刑事訴訟法第412條，裁定如主文。
中　　華　　民　　國　　110 　年　　11　　月　　 17 　日
                  刑事第二十二庭審判長法　官  王美玲
                                      法　官  汪怡君
                                      法　官  葉韋廷
以上正本證明與原本無異。
不得再抗告。
                                      書記官  李逸翔
中　　華　　民　　國　　110 　年　　11　　月　　17　　日